最高法院刑事判決　　　　　　一○○年度台上字第七○六九號
上　訴　人　鄒沛蓁
選任辯護人　陳益軒律師
上列上訴人因偽造文書等罪案件，不服台灣高等法院台中分院中
華民國一○○年十月四日第二審判決（一○○年度上訴字第四三
七、四五五、四五六號，一○○年度上易字第三○六號，起訴及
追加起訴案號：台灣台中地方法院檢察署九十八年度偵字第一八
八四○、一八五八三、二五九一三號，九十九年度偵字第八八七
、二三三二、三一三八、一二○一○、一三三一三號），提起上
訴，本院判決如下：
    主  文
上訴駁回。
    理  由
按刑事訴訟法第三百七十七條規定，上訴於第三審法院，非以判
決違背法令為理由，不得為之。是提起第三審上訴，應以原判決
違背法令為理由，係屬法定要件。如果上訴理由書狀並未依據卷
內訴訟資料，具體指摘原判決不適用何種法則或如何適用不當，
或所指摘原判決違法情事，顯與法律規定得為第三審上訴理由之
違法情形，不相適合時，均應認其上訴為違背法律上之程式，予
以駁回。本件原判決撤銷第一審關於行使偽造私文書及偽造有價
證券部分之判決，改判依行為時連續犯、牽連犯之規定，從一重
論處上訴人鄒沛蓁連續行使偽造私文書（原判決附表二編號一所
示）罪刑；又依想像競合犯之規定，從一重論處上訴人行使偽造
私文書（同上附表編號三、四、七、八、九、十二、十三、二十
三、三十二、三十三、三十六所示。其中編號三、四、七、八所
示之宣告刑併予減刑），暨從一重論處上訴人偽造有價證券（同
上附表編號十、二十九所示）罪刑，已敘明所憑之證據及認定之
理由；從形式上觀察，並無判決違背法令之情形存在。再查上訴
人所犯原判決附表二編號一所示連續行使偽造私文書罪，犯罪時
間雖在民國九十六年四月二十四日以前，但經原判決宣告有期徒
刑二年六月，且其中裁判上一罪之刑法第三百三十九條第一項詐
欺取財罪部分，乃中華民國九十六年罪犯減刑條例第三條第十五
款所定不予減刑之罪，自不得予以減刑。原判決已詳加說明（見
原判決第十五頁第十行至第十七行）。上訴意旨謂其所犯原判決
附表二編號一所示連續行使偽造私文書罪，原判決係依刑法第二
百十六條、第二百十條規定論處，非屬不予減刑之罪云云，任持
己見爭執，不符第三審上訴之法定要件。又原判決以上訴人之責
任為基礎，審酌刑法第五十七條各款所列事項等一切情狀，量定
其刑，未逾法定刑度，亦無失出或失入之情形，不生違背法令之
問題。而刑法第五十九條之酌量減輕其刑，必須犯罪另有特殊之
原因與環境等情狀，在客觀上足以引起一般同情，認即科以最低
度刑仍嫌過重者，始有適用。至上訴人之犯罪動機及犯後態度如
何，則屬量刑應審酌之事項，並非酌減其刑之事由。上訴意旨猶
謂其因清償前夫所積欠之龐大債務而犯罪，惟案發後已坦承全部
犯行不諱，且自始即願與被害人和解，祇因被害人眾多，為有效
分配及攤還欠款，仍在持續協商中，原判決未適用刑法第五十九
條規定酌減其刑，量刑尚嫌過重等語，漫事指摘，亦非適法之第
三審上訴理由。上訴意旨另稱其於原審辯稱原判決附表一編號五
十一行使偽造私文書部分，相關「保險單借款約定書」要保人欄
之簽名，係徵得郭桂妹同意，實指郭桂妹親簽乙節，原審未予調
查，遽認係上訴人所偽造，於法有違等語，徒就原審採證認事職
權之行使，砌詞指摘，仍與法律規定得為第三審上訴理由之違法
情形，不相適合。其上訴為違背法律上之程式，應予駁回。
據上論結，應依刑事訴訟法第三百九十五條前段，判決如主文。
中    華    民    國  一○○  年   十二   月  二十二  日
                      最高法院刑事第十庭
                          審判長法官  陳  世  淙  
                                法官  陳  東  誥  
                                法官  何  菁  莪  
                                法官  施  俊  堯  
                                法官  洪  曉  能  
本件正本證明與原本無異
                                      書  記  官  
中    華    民    國  一○○  年   十二   月  二十六  日
                                                      Ｅ